臺灣板橋地方法院民事裁定　　　　　 99年度消債更字第325號
聲　請　人　李瑄庭
上列當事人依消費者債務清理條例聲請更生，本院裁定如下：
    主  文
聲請駁回。
聲請程序費用由聲請人負擔。
    理  由
一、聲請意旨略以：聲請人原任職於駿熠電子科技股份有限公司
    約聘人員，於民國97年遭資遣，有勞保局申請失業給付核定
    通知書為證，聲請人因非自願離職，每月僅有勞保局補助新
    臺幣（下同）15,060元為生活費，根本無力負擔原銀行所提
    供之協商方案月付2萬元，聲請人無奈毀諾，目前雖已經重
    回駿熠電子科技股份有限公司任職，雖重新與中國信託協議
    每月繳納金額約14,000元，但因有外賣資產公司債權無法納
    入協商，故透過申請更生方式處理。爰聲請鈞院裁定更生等
    語。
二、按債務人與金融機構協商成立者，不得聲請更生或清算，但
    因不可歸責於己之事由，致履行顯有重大困難者，不在此限
    ，消費者債務清理條例第151條第5項定有明文。此項意旨乃
    在避免債務人任意毀諾已成立之債務清償方案，濫用更生或
    清算之裁判上債務清理程序。蓋債務人於協商成立後，應秉
    持誠信履行所約定之還款條件，如認該清償方案履行有其他
    不適當之情形，自仍應再循協商途徑以資解決。是債務清償
    方案成立後，僅於其後發生情事變更，在清償期間收入或收
    益不如預期，致該方案履行困難甚或履行不能，因不可歸責
    於己之事由，始能聲請更生或清算。而所謂不可歸責於己之
    事由，係指出於非己身所能控制之自然力或其他人為事由，
    具有猝然性而不能預知，非人力所能參與或所能阻止，而陷
    於不能履行承諾償還自己之債務者而言。次按聲請更生或清
    算不合程式或不備其他要件者，法院應以裁定駁回之，復為
    同條例第8條所明定。
三、經查：
  (一)聲請人於消費者債務清理條例施行前，曾依照中華民國銀行
    公會會員辦理消費金融案件無擔保債務協商機制，與最大債
    權金融機構中國信託商業銀行股份有限公司（下稱中國信託
    銀行）成立協商，雙方約定自95年6月起，分80期，利率3.8
    8%，每月清償28,022元至全部清償為止，且聲請人僅於95年
    6月還款1期28,022元，即於95年7月毀諾而未還款等情，有
    中國信託銀行提出之民事陳報狀及所附文件附卷為憑（見本
    院卷第48至57頁），是聲請人聲請更生，須具備「因不可歸
    責於己之事由，致履行顯有重大困難」之法定要件，方為適
    法。
  (二)聲請人稱其97年遭資遣，無力負擔原銀行所提供之協商方案
    ，故而毀諾等語，查聲請人毀諾時期為95年7月，此有中國
    信託銀行陳報狀及還款明細附卷可稽（見本院卷第48及50頁
    ），距離聲請人97年遭資遣之時間相差甚遠，足見聲請人遭
    資遣與毀諾，二者之間，並無相關聯。另聲請人95年5月成
    立協商，同年7月毀諾，期間皆任職於歌庫視聽歌唱有限公
    司，甚至於95年7月1日投保薪資由18,300提高至21,000元，
    此有勞工保險被保險人投保資料表（明細）附卷可稽（見本
    院卷第30頁）。此外，聲請人亦未能舉證證明於協商成立後
    有何收入減少或支出增加之情事，實難認聲請人於協商成立
    之後，有何不能清償債務之情事，是聲請人主張其毀諾有「
    因不可歸責於己之事由，致履行顯有重大困難」之情事，即
    乏依據，洵不可採。聲請人之上開主張，既與「因不可歸責
    於己之事由，致履行顯有重大困難」之法定要件不符，則依
    上開說明，本件更生之聲請，於法即有未合，自應以裁定駁
    回之。又關於聲請人所預繳納之郵務送達費，則待本件更生
    聲請事件確定後，如仍尚有剩餘，再予檢還聲請人，併此
    明。
四、依消費者債務清理條例第8 條、第15條，民事訴訟法第95條
    、第78條，裁定如主文。
中    華    民    國    100   年    2     月    25    日
                  民事第三庭    法  官  楊千儀
以上正本係照原本作成。
如對本裁定抗告，須於裁定送達後10日內向本院提出抗告狀，並
應繳納抗告裁判費新臺幣1,000元。
中    華    民    國    100   年    2     月    25    日
                                書記官  劉鴻傑